臺灣臺北地方法院刑事判決　　　　　　　 96年度交訴字第1號
公　訴　人　臺灣臺北地方法院檢察署檢察官
被　　　告　甲○○
上列被告因偽造文書等案件，經檢察官提起公訴（95年度偵字第
11922號）及移送本院併案審理（95年度偵字第13269號），由本
院裁定改依簡式審判程序審理，茲判決如下：
    主  文
甲○○服用酒類，不能安全駕駛動力交通工具而駕駛，處罰金壹
萬伍仟元，如易服勞役，以銀元佰元即新臺幣玖佰元折算壹日
；又行使偽造私文書，處有期徒刑月，如易科罰金，以銀元
佰元即新臺幣玖佰元折算壹日。在如附表所示私文書上偽造之「
乙○○」署押，均沒收。
    事  實
一、甲○○明知汽車駕駛人服用酒類後不能安全駕駛動力交通工
    具者，不得駕車，仍於民國九十五年二月十一日晚上十一時
    許起許起至翌日凌晨四時許止，在臺北市中山區○○○路上
    之「錢櫃ＫＴＶ」內，與友人一同飲用啤酒後，知己業已飲
    酒過量，注意力、控制力及反應能力均已減退，已達不能安
    全駕駛動力交通工具之狀態，猶於結束飲酒後，自臺北市中
    山區○○○路巷內，無照駕駛車牌號碼ＣＧ－四０六０號之
    自用小客車返家。旋於九十五年二月十二日凌晨四時四十三
    分許，在臺北市中山區○○○路○段七七巷口前為警攔檢查
    獲，經警對其施以呼氣酒精濃度測試結果，呼氣中所含酒精
    濃度達每公升０‧五六毫克。詎甲○○竟為脫免其無照駕駛
    及酒後駕車之行政處罰及刑事責任，在經臺北市政府警察局
    中山分局中山二派出所員警將其帶回偵訊時，另基於偽造署
    押及行使偽造私文書之單一犯意，在臺北市政府警察局中山
    分局中山二派出所內，冒用好友乙○○之名義應訊，接續以
    在如附表所示私文書上偽造「乙○○」署押之方式，偽造如
    附表所示之私文書，再交還臺北市政府警察局中山分局中山
    二派出所員警白文淵予以行使之，足以生損害於乙○○及警
    察機關、檢查機關對於刑事被告管理及案件偵查之正確性。
    嗣因甲○○在接獲臺灣臺北地方法院檢察署檢察官傳票，要
    求乙○○如期出庭應訊，遭乙○○所拒後，始知上情。
二、案經臺北市政府警察局中山分局報請臺灣臺北地方法院檢察
    署檢察官偵查起訴及移送本院併案審理。
    理    由
一、訊據被告甲○○對於上開犯罪事實坦承不諱，並經證人乙○
    ○於偵查中證述在卷，而被告於上開時、地為警查獲後，經
    警對其測試呼氣中所含酒精濃度結果達每公升０‧五六毫克
    ，參以依交通部運輸研究所七十九年八月對駕駛人行為之研
    究（酒醉駕車對駕駛行為之分析研究）指出，吐氣每公升酒
    精含量０．二五毫克等於血液中酒精濃度（Blood AlcoholC
    onc entration簡稱BAC）百分之０．０五（亦即每100ml血
    液中含50 mg酒精），而（1）BAC到達百分之０‧０三至至
    百分之０‧０五時，對駕駛能力之影響為：多數駕駛人心境
    逐漸變幻不定、視覺與反應靈敏性減弱、對速度及距離的判
    斷力差。對心理行為之影響為：觀察力逐漸欠缺、心情漸趨
    輕鬆、自信心增加、多話、精神狀態處於陶醉感。（2）BAC
    到達百分之０‧０五至百分之０‧０八時，對駕駛能力之影
    響為：反應遲鈍、駕駛能力受損、遲而不決或決而不行。對
    心理行為之影響為：情緒鬆弛、感情與行為趨向誇張、肌肉
    不協調、精神處於興奮狀態。（3）B AC到達百分之０‧０
    八至百分之０‧一五時，對駕駛能力之影響為：判斷力嚴重
    受到影響、體能與精神協調受損、駕駛之體能困難增加。對
    心理行為之影響為：產生情緒異常現象、步伐不平穩、言語
    不清、反應惡劣、記憶及判斷力受損、精神處於錯亂狀態。
    （4）BAC超過百分之０‧一五，對駕駛能力之影響為：視線
    搖晃、駕駛已進入恍惚狀態、判斷及理解遭到扭曲、駕駛不
    穩定。對心理行為之影響為：意識不明、嘔吐、站、走及講
    話困難、責任感喪失、精神處於麻痺狀態。（5）BAC超過百
    分之０‧五，對駕駛人能力之影響為：無法開車。對心理行
    為之影響為：爛醉如泥、失去知覺可能致死、精神處於昏睡
    狀態之研究報告所示，被告為警查獲後經警測得之呼氣中所
    含酒精濃度每公升０．五六毫克，相當於血液酒精濃度百分
    之０．一一二，則被告於是時駕駛能力受影響之程度為：視
    線搖晃、駕駛已進入恍惚狀態、判斷及理解遭到扭曲、駕駛
    不穩定。對心理行為之影響為：意識不明、嘔吐、站、走及
    講話困難、責任感喪失、精神處於麻痺狀態。據此堪認被告
    於為警查獲時之精神狀態，顯已達不能安全駕駛動力交通工
    具之程度無疑。又被告在酒後駕車為警攔檢查獲後，冒用證
    人乙○○名義應訊，並以在如附表所示私文書上偽造「乙○
    ○」簽名及按捺指印之方式，偽造如附表所示之私文書後，
    再交還臺北市政府警察局中山分局中山二派出所員警白文淵
    予以行使，致證人乙○○受有遭刑事追訴及行政處罰之危險
    ，影響刑事案件偵查之結果，自當足以生損害於證人乙○○
    及偵查機關對於刑事被告管理及案件偵查之正確性，亦堪認
    定。此外，並有如附表所示私文書各一份附卷足憑。從而，
    本件事證明確，被告上開犯行，均堪認定，應予依法論處。
二、按被告行為後，刑法部分條文業於九十四年一月七日修正，
    九十四年二月二日公布，九十五年七月一日施行，現行刑法
    第二條第一項規定：「行為後法律有變更者，適用行為時之
    法律。但行為後之法律有利於行為人者，適用最有利於行為
    人之法律。」，上開規定乃與刑法第一條罪刑法定主義契合
    ，而貫徹法律禁止溯及既往原則，係規範行為後法律變更所
    生新舊法律比較適用之準據法，是刑法第二條本身雖經修正
    ，但刑法第二條既屬適用法律之準據法，本身尚無比較新舊
    法之問題，應一律適用裁判時之現行刑法第二條規定以決定
    適用之刑罰法律，先予敘明。而本次刑法修正之比較新舊法
    ，應就罪刑有關之共犯、未遂犯、想像競合犯、牽連犯、連
    續犯、結合犯，以及累犯加重、自首減輕暨其他法定加減原
    因（如身分加減）與加減例等一切情形，綜其全部罪刑之結
    果而為比較（最高法院九十五年五月二十三日九十五年度第
    八次刑庭會議決議參照）。茲查：
  (一)刑法第二百七十七條第一項之普通傷害罪，法定刑為一年以
    下有期徒刑、拘役或三萬元以下罰金，其中罰金刑部分，依
    修正後刑法施行法增訂第一條之一規定：「中華民國九十四
    年一月七日刑法修正施行後，刑法分則編所定罰金之貨幣單
    位為新臺幣。九十四年一月七日刑法修正時，刑法分則編未
    修正之條文定有罰金者，自九十四年一月七日刑法修正施行
    後，就其所定數額提高為三十倍。但七十二年六月二十六日
    至九十四年一月七日新增或修正之條文，就其所定數額提高
    為三倍」；另刑法第三十三條第五款修正為：「主刑之種類
    如下：五、罰金：新臺幣一千元以上，以百元計算之。」，
    於九十五年七月一日即九十四年一月七日刑法修正施行後，
    固應依刑法施行法第一條之一規定，改以新臺幣計算罰金數
    額，且提高罰金數額至三倍，所得科處之罰金刑最高為新臺
    幣九萬元、最低為新臺幣一千元。然依被告行為時之刑罰法
    律，即罰金罰鍰提高標準條例第一條前段規定之提高倍數十
    倍及刑法第三十三條第五款規定之罰金最低額一元計算，該
    罪之罰金刑最高為銀元三萬元，最低額為銀元十元，換算為
    新臺幣，最高額雖與新法同為新臺幣九萬元，然最低額僅為
    新臺幣三十元。因此，比較上述修正前、後之刑罰法律，以
    被告行為時之舊法對其較為有利，應適用修正前刑法第一百
    八十五條之三規定予以論處。
  (二)修正前刑法第四十一條第一項前段規定：「犯最重本刑為五
    年以下有期徒刑以下之刑之罪，而受六個月以下有期徒刑或
    拘役之宣告，因身體、教育、職業、家庭之關係或其他正當
    事由，執行顯有困難者，得以一元以上三元以下折算一日，
    易科罰金。」；修正前刑法第四十二條第二項前段規定：「
    易服勞役以一元以上三元以下折算一日。」，該時易科罰金
    及易服勞役之折算標準，依修正前罰金罰鍰提高標準條例第
    二條前段（現已刪除）之規定，係就其原定數額提高為一百
    倍折算一日，亦即被告行為時之易科罰金及易服勞役折算標
    準，均應以銀元三百元折算一日，經折算為新臺幣後，應以
    新臺幣九百元折算為一日。惟九十五年七月一日修正公布施
    行之刑法第四十一條第一項前段規定：「犯最重本刑為五年
    以下有期徒刑以下之刑之罪，而受六個月以下有期徒刑或拘
    役之宣告者，得以新臺幣一千元、二千元或三千元折算一日
    ，易科罰金。」；修正後刑法第四十二條第三項前段則規定
    ：「易服勞役以新臺幣一千元、二千元或三千元折算一日。
    」。是以，比較修正前後之易科罰金及易服勞役之折算標準
    ，以九十五年七月一日修正公布施行前之規定，較有利於被
    告，自應依刑法第二條第一項前段，適用修正前刑法第四十
    一條第一項前段及第四十二條第二項規定，定其易科罰金及
    易服勞役之折算標準。
  (三)總此，本件綜合比較罪刑之結果，就上開修正部分，依修正
    後刑法第二條第一項前段規定，應適用行為時法即修正前刑
    法之規定。
三、核被告所為，係犯修正前刑法第一百八十五條之三之服用酒
    類不能安全駕駛動力交通工具而駕駛之公共危險罪及第二百
    十六條、第二百十條之行使偽造私文書罪。被告在在如附表
    所示私文書上偽造署押之行為，為其偽造如附表所示私文書
    之部分行為，應為偽造如附表所示私文書之行為所吸收；至
    其偽造如附表所示私文書之低度行為，則為其行使如附表所
    示偽造私文書之高度行為所吸收，均不另論罪。又被告係基
    於行使偽造私文書之單一犯意，在臺北市政府警察局中山分
    局中山二派出所內，接續偽造如附表所示私文書後持以交還
    員警予以行使之，時間密接，犯罪地點及構成要件相同，侵
    害法益同一，在刑法評價上，顯係一犯罪行為之數個舉動，
    為包括一罪之接續犯。爰審酌被告犯罪動機、目的、手段、
    未領有駕駛執照，竟仍在飲酒後，駕駛上開自用小客車行駛
    ，危及其他用路人人身及財產安全，惟其此次酒後駕車之行
    為幸未肇事釀災、為警攔停後，為拖免刑責及行政處罰，又
    冒用證人乙○○名義應訊，於偵查中並一再要求證人乙○○
    出庭應訊承擔罪責、所生危害及犯後坦承犯行之態度等一切
    情狀，各量處如主文所示之刑，並分別依修正前刑法第四十
    一條第一項前段及第四十二條第二項規定，分別諭知易科罰
    金及易服勞役之折算標準。至在如附表所示私文書上偽造之
    「乙○○」署押，均係被告所為，業據被告於本院審理時供
    認無訛，均應依刑法第二百十九條規定，併予宣告沒收。
四、本件被告所犯為死刑、無期徒刑、最輕本刑三年以上有期徒
    刑之罪或高等法院管轄第一審案件以外之罪，並經被告於準
    備程序就被訴事實為有罪之陳述，經告知簡式審判程序之旨
    ，並聽取被告及檢察官之意見後，經本院合議庭依刑事訴訟
    法第二百七十三條之一第一項規定，裁定由受命法官獨任進
    行簡式審判程序審理，併予敘明。
據上論斷，應依刑事訴訟法第二百七十三條之一第一項、第二百
九十九條第一項前段，刑法第二條第一項前段、修正前刑法第一
百八十五條之三、第二百十六條、第二百十條、第二百十九條、
第四十一條第一項前段、第四十二條第二項，修正前罰金罰鍰提
高標準條例第二條，現行法規所定貨幣單位折算新臺幣條例第二
條，判決如主文。
本案經檢察官高怡修到庭執行職務。
中　　華　　民　　國　　96　　年　　1 　　月　　29　　日
                        臺灣臺北地方法院刑事第十五庭
                            法  官  吳麗英
上正本證明與原本無異。
如不服本判決，應於判決送達後10日內向本院提出上訴狀（應抄
附繕本）。告訴人或被害人如對於本判決不服者，應具備理由請
求檢察官上訴，其上訴期間之計算係以檢察官收受判決正本之日
期為準。
                            書記官  田華仁
中　　華　　民　　國　　96　　年　　1 　　月　　29　　日
附錄本案論罪科刑法條前文：
刑法第一百八十五條之三：服用毒品、麻醉藥品、酒類或其他相
                        類之物，不能安全駕駛動力交通工具
                        而駕駛者，處一年以下有期徒刑、拘
                        役或三萬元以下罰金。
刑法第二百十條：偽造、變造私文書，足以生損害於公眾或他人
                者，處五年以下有期徒刑。
刑法第二百十六條：行使第二百十條至第二百十五條之文書者，
                  依偽造、變造文書或登載不實事項或使登載
                  不實事項之規定處斷。
【附表】
┌──┬─────────────────────┬───────┬──────┐
│編號│偽      造      之      私      文      書│偽造「乙○○」│備        註│
│    │                                          │署押          │            │
├──┼─────────────────────┼───────┼──────┤
│    │以乙○○名義所製作之臺北市政府警察局中山分│共八枚        │偵字第四九七│
│ 一 │局第一次調查筆錄                          │              │五號卷第六頁│
│    │                                          │              │至第八頁    │
├──┼─────────────────────┼───────┼──────┤
│ 二 │乙○○口卡片                              │共二枚        │同上偵卷第九│
│    │                                          │              │頁          │
├──┼─────────────────────┼───────┼──────┤
│ 三 │生理平衡檢測表                            │共二枚        │同上偵卷第一│
│    │                                          │              │二頁        │
├──┼─────────────────────┼───────┼──────┤
│ 四 │酒測事前告知單                            │一枚          │同上偵卷第一│
│    │                                          │              │三頁        │
├──┼─────────────────────┼───────┼──────┤
│ 五 │酒精測試值表                              │共二枚        │同上偵卷第一│
│    │                                          │              │四頁        │
├──┼─────────────────────┼───────┼──────┤
│ 六 │臺北市政府警察局中山分局通知書二份        │共五枚        │同上偵卷第一│
│    │                                          │              │五、第一六頁│
├──┼─────────────────────┼───────┼──────┤
│    │臺北市政府警察局北市警交字第ＡＥＵ一六九八│一枚          │偵字第一三二│
│ 七 │四四號舉發違反道路交通管理事件通知單移送聯│              │六九號卷第一│
│    │                                          │              │四頁        │
└──┴─────────────────────┴───────┴──────┘
